【裁判字號】    94,家訴,9
【裁判日期】    950120
【裁判案由】    給付遺產
【裁判全文】
臺灣臺北地方法院民事判決               94年度家訴字第9號
原      告  甲○○
            丙○○
被      告  財政部國有財產局台灣北區辦事處
法定代理人  丁○○
訴訟代理人  乙○○
上列當事人間請求給付遺產事件，本院於94年12月29日言詞辯論
終結，判決如下：
    主  文
被告應將被繼承人張廷煦（民國前7 年3 月7 日出生，身分證統
一編號為Ｚ000000000號）之遺產即座落於台北市○○區○○段00
00-0000 號之土地，權利範圍0000000 分之5010及其上松山區○
○段00000-000 建號即台北市○○區○○路8 號6 樓之19所有權
全部，移轉登記與原告。
訴訟費用由被告負擔。
    事實及理由
一、原告主張原告為被繼承人張廷煦（民國前7 年3 月7 日出生
    ，身分證統一編號為Ｚ000000000號，最後住所：台北市○○
    區○○路108 號6 樓之19，於民國76年5 月15日死亡）之受
    遺贈人，被繼承人張廷煦生前於民國74年12月17日預立如附
    件之遺囑，贈與座落台北市○○區○○段0000-0000 號之土
    地，權利範圍0000000 分之5010及其上松山區○○段00000-
    000 建號即台北市○○區○○路8 號6 樓之19所有權全部，
    原告已經聲明願受遺贈，惟被告拒絕依遺囑內容交付遺贈物
    ，為此依法起訴，求為判決如主文等語。並聲明求為判決如
    主文。
二、被告則以其經本院92年度財管字第9 號指定為被繼承人張廷
    煦之遺產管理人，被告依民法第1179條第規定聲請法院依公
    示催告程序，限定一年以上之期間，公告被繼承人之債權人
    及受遺贈人，命其於該期間內報明債權，及為願受遺贈與否
    之聲明，現公示催告期間已經屆滿，除了原告之外，無人申
    請債權或為願受遺贈之聲明。被告係因原告無法證明如附件
    之遺囑為真正，故未移交遺贈物即系爭不動產等語，資為抗
    辯。
三、兩造不爭執部分：被繼承人張廷煦於76年5 月15日死亡，遺
    有座落台北市○○區○○段0000-0000 號之土地，權利範圍
    0000000 分之5010及其上松山區○○段00000-000 建號即台
    北市○○區○○路8 號6 樓之19（門牌整編後為：台北市○
    ○路108 號6 樓之19）所有權全部；張廷煦死亡後有無繼承
    人不明，經本院以92年度財管字第9 號指定被告為被繼承人
    張廷煦之遺產管理人；被告於92年8 月14日刊登民眾日報行
    公示催告程序，現公示催告程序已經屆滿，業依職權調閱本
    院92年度財管字第9 號卷查明屬實；原告在公示催告期間內
    表明願受遺贈；被告對於被繼承人張廷煦生前購買九龍大廈
    合約書內被繼承人張廷煦之簽名之真正不爭執，均堪信為真
    實。
四、本件爭執在於如附件之遺囑是否為真正？原告基於受遺贈人
    之地位，依遺囑請求被告移轉系爭房地產有無理由？茲審酌
    如下：
  （一）按遺贈係遺囑人依遺囑對於受遺贈人無償給與財產上利
        益之行為，故遺贈必依遺囑為之，本質上為遺囑或其內
        容之一部。又遺囑方式應依下列方式之一為之：自書遺
        囑、公證遺囑、密封遺囑、代筆遺囑、口授遺囑。而自
        書遺囑者，應自書遺囑全文，記明年、月、日，並親自
        簽名；如有增減、塗改，應註明增減、塗改之處所及字
        數，另行簽名，民法第1189條、1190條定有明文。查系
        爭遺囑內容為第一行即載有「遺囑」字樣，其內容為「
        一本人張廷煦立下遺囑以安排下列事項．．．」，無增
        減、塗改情形，並有被繼承人張廷煦之簽名，形式上合
        於自書遺囑方式。次查系爭遺囑與兩造不爭執之被繼承
        人張廷煦在九龍大廈合約書之數處簽名，以及被繼承人
        張廷煦生前二本筆記簿、照片背面之文字之字跡，經以
        歸納分析及特徵比對，系爭遺囑之字跡結構佈局、態勢
        神韻及書寫習慣（包括：起筆、收筆、筆力、筆速、筆
        序等筆劃細部特徵），全部相符，有法務部調查局94年
        11月11日調科貳字第0940487590號鑑定通知書附卷可稽
        。堪信如附件之遺囑為真正，則原告主張其為系爭被繼
        承人張廷煦遺囑之受遺贈人可以採信。
  （二）次按民法第1179條第1 項第3 款規定，遺產管理人應聲
        請法院依公示催告程序，公告命被繼承人之受遺贈人於
        限定期間內為願受遺贈與否之聲明，又依同法第1181條
        規定，非於上項公告期間屆滿後，受遺贈人不得請求交
        付遺贈物；反之，公告期間屆滿遺產管理人有交付遺贈
        物之職務，此觀諸同條項第4 款自明。經查本院92年度
        財管字第9 號裁定第三項內容為「被繼承人張廷煦之大
        陸地區以外繼承人，應自前項公示催告最後登載新聞紙
        之日起，壹年內承認繼承，上述期限屆滿，無繼承人承
        認繼承時，被繼承人張廷煦之遺產，於清償債權，並交
        付遺贈物後，如有剩餘即歸屬國庫。」等情，有該號裁
        定附卷可稽，被告於92年8 月14日刊登民眾日報，亦有
        報紙影本在卷可憑，是公告期間於93年8 月14日屆滿。
        依上開說明，原告請求被告交付遺贈物即被繼承人張廷
        煦所遺座落於台北市○○區○○段0000-0000 號之土地
        ，權利範圍0000000 分之5010及其上台北市○○區○○
        段00000 -000建號即台北市○○區○○路8 號6 樓之19
        所有權全部，移轉登記與原告，核屬有據。
  （三）從而原告依被繼承人張廷煦之遺囑，請求被告將座落於
        台北市○○區○○段0000-0000 號之土地，權利範圍
        0000000 分之5010及其上松山區○○段00000-000 建號
        即台北市○○區○○路8 號6 樓之19所有權全部，移轉
        登記與原告，為有理由，應予准許。
五、結論：本件原告之訴為有理由，並依民事訴訟法第78條，判
    決如主文。
中    華    民    國    95    年    1     月    20    日
                  家事庭法  官  林妙黛
以上正本係照原本作成。
如對本判決上訴，須於判決送達後20日之不變期間內，向本院提
出上訴狀。
中    華    民    國    95    年    1     月    20    日
                        書記官  尹遜言


司法院資訊處製作；財團法人民間司法改革基金會備份。
